【裁判字號】    92,交聲,292
【裁判日期】    921009
【裁判案由】    違反道路交通管理處罰條例聲明異議
【裁判全文】
臺灣桃園地方法院刑事交通事件裁定                九十二年度交聲字第二九二號
    原處分機關    交通部公路總局台北區監理所
    受 處 分 人
    即 異 議 人   甲○○
右列受處分人因違反道路交通管理處罰條例案件，對於交通部公路總局台北區監理所
九十二年四月十一日所為之處分（原處分：北監自裁字第裁四０－Ｚ0000000
0號），聲明異議，本院裁定如左：
        主  文
原處分撤銷。
甲○○不罰。
        理  由
一、原處分意旨略以：聲明異議人於九十一年十二月五日十五時四十五分駕駛車號五
    Ｇ－四七六三號自用小客車，在國道三號公路北上六十七公里三八０公尺處，因
    變換車道不當致與車號ＤＨ－０八三八號自用小客車擦撞肇事（無人受傷）違規
    ，經警以違反高速公路管制規則第八條之規定，爰引道路管理處罰條例第三十三
    條第一項，裁處新臺幣三千元之罰鍰，並依同條例第六十三條第一項記違規點數
    一點。
二、異議意旨略以：當時我駕駛車號五Ｇ－四七六三號自用小客車行駛外側車道，本
    欲變換至中線車道，當我變換中途，突然發現一輛車（車號ＤＨ－０八三八號自
    用小客車）速度比我快，由內側車道變換致中線車道，我便變回外側車道，大約
    三秒後我突然看到那輛車速度變慢，向外側車道開過來，我因煞車不及便撞上該
    車，而我駕駛車輛因而撞及外側護欄，伊並無變換車道不當，爰具狀聲明異議等
    語。
三、經查：（一）依內政部警政署國道公路警察局所繪製道路交通事故調查報告表、
    現場及車損照片觀之，本件異議人所駕駛車號五Ｇ－四七六三號自用小客車煞車
    痕均起於最外側車道（單向三線車道），且距路肩邊線分別僅約一公尺、一‧二
    公尺，而方向均協向路肩，長度分別十三‧五公尺、十八公尺；車輛受損部位係
    左前葉子板、左前保險桿處，而另一車號ＤＨ－０八三八號自用小客車係右側前
    、後車門凹損，而中線車道並無二車撞擊後散落物及煞車痕等情，有本院依職權
    向國道公路警察局第六警察隊調閱之前開交通事故調查報告表及照片可按。又證
    人即前往現場處理本案之警員宋明峰於本院調查時亦結證稱：「‧‧‧，從我們
    測繪的現場圖來看，異議人駕駛的車子沒有由外側車道往前滑行的痕跡，而是由
    外側車道直接往路肩方向走，然後撞到護欄，異議人所駕駛的車子就是現場圖裡
    的Ａ車。」等語（見本院九十二年八月八日筆錄），互核上開交通事故調查報告
    表、照片及警員證述並衡酌物理定律，足見異議人所駕駛上開小客車當時顯係行
    駛於外側車道時，該小客車左前葉子板、保險桿等處，突受自左側（車號ＤＨ－
    ０八三八號自用小客車欲自內側車道變換至中線車道後，欲再變換車道至外側車
    道）方向而來重大外力所推撞，致異議人所駕駛前開小客車直接偏向右側路肩斜
    行，致撞及路肩護欄之事實，可堪認定，則異議人所辯：其係行駛外側車道，後
    因車號ＤＨ－０八三八號自用小客車突然再變換車道，欲到外側車道來，其因閃
    避不及，致發生本件本件交通事故等語，信而有徵。（二）又高速公路交通管制
    規則第八條第一項第二款固對於汽車行駛高速公路同向三車道路段，其行駛方式
    、車速及變換車道有所規範，惟本件異議人駕駛前開小客車當時既已再完成變換
    車道，在最外側車道行駛，突遭自內側車道變換至中線車道，欲再變換車道至外
    側車道行駛之車號ＤＨ－０八三八號自用小客車所擦撞，致發生本件交通事故，
    則異議人及係在其車道行駛，當無違反該規定之情事。雖車號ＤＨ－０八三八號
    自用小客車之駕駛人劉燦鏜雖於警訊時陳稱：當時其行駛內側車道，欲變換至中
    線車道，當其變換完成後，便感覺右側車身被碰撞云云，然此與本件交通事故調
    查報告表所測繪相關跡證及現場、車損照片所示之情狀不符，已如前述，則劉燦
    鏜上開所述，尚乏實據。至另一證人即事後審核本件事故之吳中閔巡官雖於本院
    調查時證稱：我們依車號五Ｇ─四七六三的車子（Ａ車）煞車痕的方向來判斷及
    異議人在警訊中的筆錄說他原本是在中間車道，我們從現場圖來判斷Ｂ車（車號
    ＤＨ－０八三八號自用小客車）從內側車道變換到外側車道（應係中線車道），
    已經完成變換車道的行為了，而異議人所駕駛的車子才從外側車道變換到內側車
    道（應係中線車道），沒有注意到左方來車，所以才會發生事故云云，惟如證人
    吳中閔所稱二車撞擊位置應在中線車道，然本件事故本件二車撞擊位置係位於異
    議人駕車所行駛外側車道，有警製道路交通事故調查報告表在卷可按，並非中線
    車道，故證人吳中閔所述，容有誤會，尚無足採。職是，本件違規發生之時，異
    議人既未違反反高速公路管制規則第八條第一項第二款及道路管理處罰條例第三
    十三條第一項之規定，自無受罰之餘地。乃原處分機關未經詳查，逕依內政部警
    政署國道公路警察第六警察隊函覆本件舉發並無不當，即對異議人裁罰，顯有違
    誤。異議人聲明異議意旨指摘原處分違法，為有理由，自應由本院將原處分撤銷
    ，並諭知異議人不罰。
據上論斷，爰依道路交通管理處罰條例第八十七條第二項、道路交通案件處理辦法第
二十條前段，裁定如主文。
中      華      民      國      九十二      年    十    月     九     日
                                     臺灣桃園地方法院交通法庭
                                            法  官   邱 滋 杉
右正本證明與原本無異。
如不服本裁定，應於裁定送達後五日內向本院提出抗告狀。
                                            書記官   高 文 靜
中      華      民      國       九十二     年     十    月    九      日


司法院資訊處製作；財團法人民間司法改革基金會備份。
